臺灣彰化地方法院彰化簡易庭小額民事判決
110年度彰小字第579號
原      告  玉山商業銀行股份有限公司


法定代理人  黃男州  
訴訟代理人  陳儀芳  
            馬君瀛  
被      告  施驊  

上列當事人間請求清償債務事件，本院於民國110年10月5日言詞
辯論終結，判決如下：
    主  文
被告應給付原告新臺幣伍仟參佰伍拾元，及其中新臺幣肆仟壹佰
伍拾元自民國一○五年八月六日起至清償日止，按週年利率百分
之十五計算之利息。
原告其餘之訴駁回。
訴訟費用新臺幣壹仟元，由被告負擔其中新臺幣壹佰伍拾肆元，
其餘由原告負擔。
本判決第一項得假執行；但被告如以新臺幣伍仟參佰伍拾元為原
告預供擔保，得免為假執行。 
    理由要領
一、原告主張：被告前於民國93年10月18日向原告申辦信用卡使
    用，依約得於特約商店刷卡消費或向指定辦理預借現金之機
    構預借現金，被告應於當期繳款截止日向原告清償，逾期應
    自各筆帳款款入帳日起至清償日止，按週年利率15%計算之
    利息，並依帳單週期收取違約金，惟每次連續收取期數最高
    以3期為上限，違約金計算方式為當期（月）繳款發生延滯
    時，計付違約金新臺幣（下同）300元，連續第2個月發生繳
    款延滯時，第2 個月計付違約金400元，連續3個月發生繳款
    延滯時，第3個月計付違約金500元，有預借現金者則應另給
    付依照每筆預借現金金額之百分之3.5加100元計算之手續費
    。另配合銀行法第47條之1增訂第2項規定，利息請求所適用
    年息利率超過百分之15計算部分，原告縮減請求至週年利率
    15%計算。惟被告申請信用卡使用至100年4月26日止，尚積
    欠本金4,150元、利息23,668元、違約金6,900元共34,718元
    未清償。原告每一季都有專責人員催收，以電話方式聯繫，
    原告所提明細均係自系統中摘錄出來，爰依消費借貸之法律
    關係提起本件訴訟等語。並聲明：被告應給付原告34,718元
    ，及其中4,150元自110年7月3日起至清償日止，按週年利率
    15%計算之利息。
二、被告則以：伊幾乎不曾接獲原告催繳電話，也沒有接到原告
    通知有費用欠繳，原告所稱伊積欠費用4,150元部分，請原
    告供原始消費明細。又原告提出之消費明細是其自行重新繕
    打整理，非帳單之正本或影本。且自96年迄今已經過15年，
    伊認為本件請求已超過時效等語置辯。並聲明：原告之訴駁
    回。
三、得心證之理由：
    原告主張之事實，業據其提出信用卡申請書、約定條款等為
    證，被告對此並不爭執，惟以上開情詞置辯。經查：
（一）按當事人主張有利於己之事實者，就其事實有舉證之責任
      ，民事訴訟法第277 條前段定有明文。又原告對於自己主
      張之事實已盡證明之責後，被告對其主張，如抗辯其不實
      並提出反對之主張者，則被告對其反對之主張，亦應負證
      明之責，此為舉證責任分擔之原則。次按私人帳簿固屬私
      文書，但如其內容記載連續不輟，外觀上又無可疑為臨訟
      製作者，仍應認有相當之證據力（最高法院82年度台上字
      第69號判決參照）。經查，原告所提出之應收帳務明細表
      、請求金額明細表係原告依據被告消費日期自96年6月11
      日起至110年7月3日止之應收帳務紀錄，逐筆就個別消費
      之消費日期、消費地點、墊款日、科目、消費金額、目前
      餘額為詳細記載，此私文書乃係原告於歷次帳務產生時業
      務上所製作電磁紀錄，故該等帳單明細之內容早已以電磁
      紀錄形式存在，僅於訴訟中列印成書面呈現其內容，參以
      上開交易明細其內容記載連續不輟，外觀上又無可疑為原
      告臨訟製作者，自應認有相當之證據力，認原告主張被告
      迄110年7月2日止尚積欠本金4,150元之事實，應為可採，
      被告復無提出其他事證足證原告有何偽造、變造之虞，應
      認其形式上為真正，自得作為本件帳務之證明。至被告僅
      空言辯稱系爭放款帳卡資料明細係原告製作之文書，不足
      以證明云云，自不足資為有利於被告之認定。
（二）次按請求權，因15年間不行使而消滅，但法律所定期間較
      短者，依其規定；利息、紅利、租金、贍養費、退職金及
      其他1年或不及1年之定期給付債權，其各期給付請求權，
      因5年間不行使而消滅；消滅時效，自請求權可行使時起
      算；消滅時效，因下列事由而中斷：一、請求。二、承認
      。三、起訴。左列事項，與起訴有同一效力：一、依督促
      程序，聲請發支付命令；時效完成後，債務人得拒絕給付
      ；主權利因時效消滅者，其效力及於從權利。民法第125
      條、第126條、第128條前段、第129條第1項、第2項第1款
      、第144條第1項及第146條本文分別定有明文。復按違約
      金之約定，為賠償給付遲延所生之損害，於債務人給付遲
      延時，債權人始得請求，既非定期給付之債務，與民法第
      126條所規定之性質不同，其時效為15年而非5年（最高法
      院98年度台上字第911號判決意旨參照）。經查，本件原
      告係於110年8月6日向本院聲請支付命令，有本院收狀戳
      章附於民事支付命令聲請狀可稽（見本院110年度司促字
      第8509號卷第7頁），而依原告所提「請求金額明細表」
      所載，被告第一次消費日期為96年6月11日，是原告自該
      期繳款截止日起，即可對被告請求清償上開簽帳消費金額
      ，而使請求權處於得行使之狀態且起算時效，是本件原告
      於110年8月6日向法院聲請支付命令時，該本金債權及違
      約金部分，均尚未罹於15年之消滅時效，被告自不得拒絕
      給付，因此，被告辯稱本件借款本金、違約金皆已超過15
      年而消滅云云，無足採信。另被告既就利息部分為時效抗
      辯，原告復未提出本件聲請支付命令前已有其他時效中斷
      事由之證據，揆諸上開規定，原告就其於聲請支付命令前
      超過5年之利息請求權，均已罹於5年時效，被告就此部分
      之時效抗辯，自屬有據。是就利息部分，原告僅得請求起
      訴前5年起算之利息，是原告請求自105年8月6日起給付之
      利息，洵屬有據，逾此部分之請求，即無理由。
（三）又按約定之違約金額過高者，法院得減至相當之數額，民
      法第252 條定有明文，故約定之違約金苟有過高情事，法
      院即得依此規定核減至相當之數額，並無應待至債權人請
      求給付後始得核減之限制。此項核減，法院得以職權為之
      ，亦得由債務人訴請法院核減。至於是否相當，即須依一
      般客觀事實，社會經濟狀況及當事人所受損害情形，以為
      斟酌之標準。又參酌行政院金融監督管理委員會令（發文
      字號：金管銀票字第10040000140號），已令示信用卡業
      務機構對於持卡人收取違約金時，最高連續收取期數不得
      超過三期，並具體說明持卡人當期帳單應繳總金額逾1,00
      0元者，發卡機構對其違約第一、二及三期之違約金收取
      上限分別為300元、400元及500元，且收取違約金方式與
      該令不符者，應於100年3月31日前完成調整之內容；另參
      以原告因被告遲延給付已可收取週年利率15%之利息，若
      再課予被告於當期（月）繳款發生延滯時，計付違約金30
      0元，連續第2個月發生繳款延滯時，第2 個月計付違約金
      400元，連續3個月發生繳款延滯時，第3個月計付違約金5
      00 元，每次連續收取期數最高以3期為上限之違約金，其
      「實質利率」總和已逾民法第205條及銀行法第47條之1第
      2項所定之法定最高利率，對被告殊非公允。本院審酌原
      告因被告遲延清償借款，除受有利息損失外，尚難認有其
      他損害，且原告並未證明除利息損失外更有何損失，又參
      酌國內貨幣市場利率已大幅調降，依原告向被告收取利息
      之利率，足以獲得相當之經濟利益，是認原告請求被告給
      付之違約金，顯屬過高，是參照前揭行政院金融監督管理
      委員會之命令，應以1,200元，方為適當。 
四、綜上所述，原告依消費借貸之法律關係，請求被告給付原告
    5,350元（本金4,150元＋違約金1,200元），及其中4,150元
    自105年8月6日起至清償日止，按週年利率15%計算之利息，
    為有理由，應予准許；逾此範圍之請求，則無理由，應予駁
    回。 
五、本件事證已臻明確，兩造其餘主張及攻擊防禦方法，核與判
    決結果不生影響，爰不一一論述，附此敘明。
六、本件原告勝訴部分係小額程序為被告敗訴之判決，依民事訴
    訟法第436條之20規定，應依職權宣告假執行，並依同法第3
    92條第2項規定，依職權宣告被告如預供擔保，得免為假執
    行。
七、訴訟費用負擔之依據：民事訴訟法第79條。　　
中    華    民    國   110    年    10    月    19    日
                  臺灣彰化地方法院彰化簡易庭
                      法  官  李欣恩
以上正本係照原本作成。
如不服本判決，僅得以判決違背法令為理由提起上訴，並應於判
決送達後20日內，向本院提出上訴狀。（須按他造當事人之人數
附繕本）。如委任律師提起上訴者，應一併繳納上訴審裁判費。
中    華    民    國   110    年    10    月    19   日
                      書記官  姚志鴻